臺北高等行政法院判決　　　　　　　　　　　　　　九十二年度訴字第二六七三號
　　　　　　　　　　　　　　　.
　　原　　　告　甲○○
　　被　　　告　臺北市政府
　　代　表　人　乙○○市長）.
　　訴訟代理人　丙○○
右當事人間因兵役事件，原告不服內政部中華民國九十二年四月十五日台內訴字第○
九二○○○三二四○號訴願決定，提起行政訴訟。本院判決如左：
　　主  文
原告之訴駁回。
訴訟費用由原告負擔。
　　事  實
甲、事實概要：
    緣原告為民國（以下同）六十四年次役男，九十一年七月二十九日以「重要關節
    」病名申請自費改判體位，經被告九十一年八月二日審核通過，原告於九十一年
    十月二十三日逕赴臺大醫院參加兵役複檢，並經該醫院複檢診斷結果：「肘後翻
    併外翻，經ｘ光檢查，右肘後翻壹拾玖度，外翻貳拾度；左肘後翻壹拾伍度，外
    翻貳拾度。」臺北市徵兵檢查委員會九十一年十一月十八日乃依據九十一年體位
    區分標準附件「體位等級區分標準表」第一三０項「重要關節」規定，判定原告
    為常備役乙等體位，並經役男體位審查委員會九十一年十二月十三日核定在案。
    被告遂以九十一年十二月十八日府兵二字第九一二八五五五六○○號役男複檢處
    理判定體位結果通知書通知原告判定結果體位為常備役乙等體位。原告不服，以
    其經馬偕醫院診斷證明右側肘後翻約三十度，左側肘後翻約二十五度，且經臺北
    醫學大學診斷證明右後肘外展三十度，不適於激烈運動，此二醫院並非一般診所
    ，乃屬於教學醫院，其證明具有一定之公信力，而被告僅憑台大醫院之診斷即予
    處分，似乎過於主觀率斷云云，提起訴願，亦遭決定駁回，遂向本院提起本件行
    政訴訟。
乙、兩造聲明：
　一、原告聲明：訴願決定及原處分均撤銷。請求被告改判定原告為替代役體位。
　二、被告聲明：駁回原告之訴。
丙、兩造之爭點：被告判定原告為常備役乙等體位有無違誤？
原告主張：
一、兵役體位之複檢，係屬於體位判定後，為變更體位再次檢查之過程，且經判定結
    果與原判定體位相同者，不得再以同一原因申請改判。依此在對申請人有如此重
    大影響之下，該複檢程序應較原體檢程序更為嚴謹，其判斷上應由骨科醫師依照
    Ｘ光片之測量加上針對病患之實際狀況診療後，作出決定。本案，原告在複檢過
    程中，骨科醫師從未加以診視，而逕依放射師之資料，作出診斷證明。
二、關節是否變形異位，以Ｘ光檢查固然簡便，但檢查結果，常常會因為Ｘ光投射角
    度、病患擺放位置以及在拍攝的瞬間是否移動而有極大差異。為避免此一差異的
    發生，骨科醫生即負有把關之責。本案原告手肘變形之明顯，已達一見即知的程
    度，複檢醫院之骨科醫師，不僅未加診視，且未盡上述把關工作。此由原告提出
    兩家教學醫院之兵役證明，更可明見
被告主張：
一、役男經徵兵檢查後，對判定之體位認為有疑義者，應填具申請書，並檢具醫療機
    構診斷證明書（公費）或領取同意書（自費），報請戶籍地鄉（鎮、市、區）公
    所轉報直轄市、縣（市）政府審核，准予複檢者，由直轄市、縣市政府委送（公
    費）或役男逕至（自費）複檢醫院複檢，並由戶籍地徵兵檢查委員會及役男體位
    審查委員會依複檢結果判定體位。八十九年十二月二十七日修正發布之徵兵規則
    第十四條及內政部九十年十一月十二日台（九十）內役字第九０九一０三四號函
    定有明文。另依徵兵規則第二條第三款暨九十年五月十五日內政部訂頒之役男徵
    兵檢查作業規定，複檢醫院係指由內政部會商行政院衛生署指定之醫學中心，受
    直轄市、縣市政府委託辦理役男複檢，故現行役男是項複檢業務，即委由臺灣大
    學醫學院附設醫院、臺北榮民總醫院、三軍總醫院、台中榮民總醫院、高雄榮民
    總醫院及花蓮慈濟醫院等七家醫院負責辦理。
二、卷查本案：
（一）複檢醫院之委託係由內政部會商行政院衛生署指定之醫學中心辦理，且負責執
      檢醫師均為合格之專科醫師，渠對病狀之診斷除參考放射科報告或其他檢驗數
      據外，仍應具備該科基本的醫學素養，故對病狀之診斷屬醫學上專業技能，宜
      以尊重，其體位判定自當依複檢醫院（臺大醫院）診斷結果核處。
（二）臺北市徵兵檢查委員會及役男體位審查委員會，依原告複檢結果：「肘後翻併
      外翻，經ｘ光檢查，右肘後翻壹拾玖度，外翻貳拾度；左肘後翻壹拾伍度，外
      翻貳拾度。」參酌九十一年版體位等級區分標準表第一三０項次「重要關節」
      及人體重要關節運動限制區分標準表「肘關節」規定，因其後翻及外翻度數皆
      未達替代役體位以下之標準，故判定原告為常備役乙等體位之處分並無違誤及
      不當之情事。
　　理  由
一、按兵役法第三十三條第一項、第三項規定：「經徵兵役檢查之男子，應區分為常
    備役、替代役、免役體位。‧‧‧第一項體位得區分等級，其體位區分標準，由
    國防部會同內政部定之。」又徵兵規則第十四條規定：「役男經徵兵檢查後，對
    判定之體位認為有疑義者，應依下列方式之一，申請改判體位：一、填具申請書
    ，並檢具醫療機構診斷證明書，報請戶籍地鄉（鎮、市、區）公所轉報直轄市、
    縣（市）政府審核，准予複檢者，即送複檢醫院複檢，並由徵兵檢查委員會依複
    檢結果判定體位。二、填具申請書，並檢具複檢醫院兵役用診斷證明書，由戶籍
    地鄉（鎮、市、區）公所報請直轄市、縣（市）政府轉送徵兵檢查委員會判定體
    位。前項申請改判體位案件，徵兵檢查委員會於判定體位前，應送役男體位審查
    委員會審議。依第一項規定判定結果與原判定體位相同者，不得再以同一原因申
    請改判體位。」另依體位等級區分標準表第一三○項有關重要關節附表二「肘關
    節」規定：「‧‧二、肘關節內翻或外翻未超過八度以上，內翻未滿三十度，外
    翻未滿三十五度者。三、肘關節過度伸張二十度以上，未達三十度者。為乙等體
    位。」、「‧‧二、肘關節內翻三十度以上，外翻三十五度以上者。．．為替代
    役體位。」
二、本件原告為六十四年次役男，原經兵役體格檢查為乙等體位，應服常備兵役。嗣
    於九十一年七月二十九日以「重要關節」病名申請自費改判體位，經被告九十一
    年八月二日審核通過，准予自費複檢後，重新判定體位。原告乃於九十一年十月
    二十三日自行選定經主管機關委託，辦理役男體位複檢之臺大醫院參加兵役複檢
    ，並經該醫院複檢診斷結果：「肘後翻併外翻，經ｘ光檢查，右肘後翻壹拾玖度
    ，外翻貳拾度；左肘後翻壹拾伍度，外翻貳拾度。」臺北市徵兵檢查委員會九十
    一年十一月十八日乃依據九十一年體位區分標準附件「體位等級區分標準表」第
    一三０項「重要關節」規定，判定原告為常備役乙等體位，並經役男體位審查委
    員會九十一年十二月十三日核定在案。被告遂以九十一年十二月十八日府兵二字
    第九一二八五五五六○○號役男複檢處理判定體位結果通知書通知原告判定結果
    體位為常備役乙等體位。原告不服，主張如事實欄所載。本件所需審究者為被告
    判定原告為常備役乙等體位有無違誤？
三、經查，本件係經原告自行選定之臺大醫院兵役複檢診斷結果「肘後翻併外翻，經
    ｘ光檢查，右肘後翻壹拾玖度，外翻貳拾度；左肘後翻壹拾伍度，外翻貳拾度。
    」，依體位等級區分標準表第一三○項有關重要關節附表二之標準，為常備役乙
    等體位，而不符合替代役體位。原告雖指摘該複檢診斷結果，並提出馬偕醫院及
    台北醫學院大學附設醫院出具之証明書，主張其右肘外展三十度，左肘外展二十
    三度，已達替代役體位，台大醫院之診斷不確實云云。惟查台大醫院為受委託辦
    理役男體位複檢之醫院，其委託係由內政部會商行政院衛生署指定之醫學中心辦
    理，馬偕醫院及台北醫學大學附設醫院均非受委託之醫院且台大負責執檢醫師均
    為合格之專科醫師，渠對病狀之診斷除參考放射科報告或其他檢驗數據外，仍應
    具備該科基本的醫學素養，而對病狀之診斷屬醫學上專業技能，其專業性質之判
    斷非被告及本院所能取代，本院應予以尊重。本件原告之體位，既經初檢及複檢
    依法定之程序均判定為常備役乙等體位，原告以其主觀之見解及非內政部會商行
    政院衛生署指定之醫院之診斷書，據以指摘該複檢診斷結果，要無可採，其請求
    被告改判定原告為替代役體位於法無據，被告原處分並無違誤，訴願決定予以維
    持，亦無不合，原告起訴意旨為無理由，應予駁回。
據上論結，本件原告之訴為無理由，爰依行政訴訟法第九十八條第三項前段，判決如
主文。
中　　　華　　　民　　　國　　九十三　　年　　　四　　　月　　　七　　　日
                        臺 北 高 等 行 政 法 院   第 五 庭
                                       審判長法官   張瓊文
                                             法官   劉介中
                                             法官   黃清光
右為正本係照原本作成。
如不服本判決，應於送達後二十日內，向本院提出上訴狀並表明上訴理由，如於本判
決宣示後送達前提起上訴者，應於判決送達後二十日內補提上訴理由書（須按他造人
數附繕本）。
中　　　華　　　民　　　國　　九十三　　年　　　四　　　月　　　七　　　日
            　　　　　　　　　　　　　　   書記官   楊子鋒
